【裁判字號】    92,訴,99
【裁判日期】    920527
【裁判案由】    殺人未遂
【裁判全文】
臺灣臺東地方法院刑事判決                            九十二年度訴字第九九號
    公  訴  人  臺灣臺東地方法院檢察署檢察官
    被      告  丙○○
    指定辯護人  本院公設辯護人甲○○
右列被告因殺人未遂等案件，經檢察官提起公訴（九十二年度偵字第二二九號），本
院判決如左：
    主  文
丙○○殺人未遂，處有期徒刑陸年。
    事  實
一、丙○○於民國八十六年間，曾因殺人未遂案件，經臺灣高等法院花蓮分院於八十
    七年十一月二十三日，以八十七年度上訴字第三三○號刑事判決判處有期徒刑五
    年二月確定，於八十七年十二月二十三日發監執行，九十年七月三十一日假釋出
    監（假釋期間至九十二年十二月二十日）。不料丙○○於假釋付保護管束期間，
    猶不知戒慎，因心中認為與其在臺東職訓中心烘焙班同班之學員丁○○曾譏笑其
    前女友乙○○現為黃員女友，另因是否已繳交每位烘焙班學員烤肉費用新臺幣一
    千三百元予班長丁○○乙事，與丁○○發生爭執，而對丁○○心生不滿；九十一
    年五月九日凌晨零時三十分許，適巧丁○○與乙○○一同前往臺東縣臺東市○○○街二十五號丙○○住處，丙○○因對丁○○積怨難消，竟萌殺意，明知胸、腹
    部乃人體重要器官所在之要害部位，如持尖刀朝腹部猛刺，將使人有喪命之可能
    ，仍進入廚房內取出其母親所有之尖形菜刀一把，將該菜刀藏於背後，再回到客
    廳丁○○之面前，突然持該菜刀朝丁○○之右胸部猛刺一刀、腹部猛刺三刀，致
    丁○○受有右胸壁、腹部四處深及腹腔並致小腸多處破裂由傷口脫出及大腸一處
    破裂之刀傷，丁○○被刺傷後，忍痛將丙○○推開，隨即往外逃跑，由乙○○駕
    駛機車搭載丁○○逃離現場，並報警處理，高東興經警緊急送馬偕紀念醫院臺東
    分院急救，因失血過多引發出血性休克，由醫師緊急輸血並進行小腸段切除、大
    腸及腹壁修補手術後，始倖免於難。
二、案經丁○○訴由臺東縣警察局臺東分局報請臺灣臺東地方法院檢察署檢察官偵查
    起訴。
    理  由
一、右揭時、地持尖形菜刀刺殺告訴人丁○○之殺人未遂犯行，業據被告丙○○迭於
    警詢、檢察官偵查中及本院審理時坦白承認，並有下列證據可資佐證：
    (一)上開被告自白之內容，核與告訴人丁○○於警詢、檢察官偵查及本院調查中指
      訴之情節大致相符，並經現場目擊證人乙○○於警詢時證述無訛及檢察官偵查
      中到庭具結證稱屬實，復有馬偕紀念醫院臺東分院診斷證明書、前開醫院九十
      二年三月五日馬院東醫字第乙九二○四一三號函各一份在卷可稽。
    (二)被告持以行兇之尖形菜刀，經其於本院審理中當庭描繪結果，該菜刀之刀刃部
      長達約二十四公分，刀尖銳利，此有被告繪製之兇刀形狀圖一紙附卷足憑；被
      告持此既長又尖銳之鐵製菜刀猛刺人之胸、腹部，將足以致人於死，應為常人
      所可預知，況胸、腹部為人體胃、腸、肝、脾等重要器官之所在，為人體之要
      害部位，參諸告訴人所受傷害係右胸壁、腹部四處深及腹腔並致小腸多處破裂
      由傷口脫出及大腸一處破裂之刀傷，此有前開醫院函及診斷證明書各一份在卷
      可考，並經告訴人到庭陳稱綦詳，足見被告持尖形菜刀刺殺告訴人用力甚猛，
      被告於本院審理中亦自承：持本件之尖形菜刀猛刺人之胸、腹部，將可能使人
      喪命之情，為伊所得知悉並預見等語。其既明知持尖形菜刀朝人之胸、腹部之
      要害部位猛刺，將使人有喪命之可能，仍蓄意持刀猛刺告訴人之胸、腹部多刀
      ，告訴人若非急救得宜，早已命喪黃泉，被告顯有欲致人於死之殺人犯意。
    (三)被告於本院審理中，經公訴人詰問時雖供稱：「告訴人從我的右後方抓住我的
      脖子，以右手肘扣住我的脖子，我就持刀從左邊刺向告訴人」云云。惟查：告
      訴人於警詢、檢察官偵查中及本院調查時均指稱：被告係突然從正面猛刺伊之
      胸、腹部，伊並未從被告之背後抓住其脖子等語。現場目擊證人乙○○於檢察
      官偵查中亦結稱：伊可以確定於案發當時只看到被告與告訴人二人互相推扯，
      並未看到告訴人站在被告背後以手臂架住被告之脖子等語。參之告訴人若係如
      被告所言於被告右後方抓住被告之脖子，則被告持刀從左邊刺向告訴人，理應
      刺中告訴人之左胸或左腹部，而非如診斷證明書所記載係告訴人之右胸壁遭刺
      傷，是被告前開辯詞，顯與事證不符，不足採信。
    綜上所述，足認被告之自白確與事實相符，本件事證明確，被告殺人未遂之犯行
    堪予認定，應依法論科。
二、核被告所為，係犯刑法第二百七十一條第二項、第一項之殺人未遂罪。被告已著
    手於殺人行為之實施，未生死亡之結果，為未遂犯，應依刑法第二十六條前段之
    規定，按既遂犯之刑度，減輕其刑。爰審酌被告前已有殺人未遂之素行，案發當
    時仍在假釋付保護管束期間內，此有臺灣高等法院被告全國前案紀錄表、臺灣臺
    東地方法院檢察署刑案資料查註紀錄表各一件在卷可按，猶不知戒慎而再度殺人
    ，顯見其改過遷善之意志不堅，且僅因細故即任意持鐵製尖銳菜刀猛刺告訴人，
    犯罪手法殘酷，對他人生命權視如草芥，並造成告訴人小腸一部分切除、大腸及
    腹壁修補之傷害，及其犯罪後雖坦承犯行態度尚可，惟迄今仍未與告訴人達成和
    解等一切情狀，量處如主文所示之刑。又未扣案之尖形菜刀一把，雖為供犯罪所
    用之物，惟未扣押在案，且非屬被告所有，亦未經警尋獲，此業據被告及告訴人
    供明在卷，因無證據證明尚屬存在，為免將來執行困難，爰不諭知沒收，附此敘
    明。
據上論斷，應依刑事訴訟法第二百九十九條第一項前段，刑法第二百七十一條第二項
、第一項、第二十六條前段，判決如主文。
本案經檢察官王光傑到庭執行職務。
中      華      民      國    九十二    年      五      月    二十七    日
                                臺灣臺東地方法院刑事庭
                                    法官  陳弘能
右正本證明與原本無異。
如不服本判決，應於判決送達後十日內向本院提出上訴狀。（須附繕本）
「切勿逕送上級法院」
                                    書記官  賴淑芬
中      華      民      國    九十二    年      五      月     二十八   日
附記：
中華民國刑法第二百七十一條第一項、第二項
殺人者，處死刑、無期徒刑或十年以上有期徒刑。
前項之未遂犯罰之。


司法院資訊處製作；財團法人民間司法改革基金會備份。
